【裁判字號】    98,易,3
【裁判日期】    980309
【裁判案由】    毒品危害防制條例
【裁判全文】
臺灣板橋地方法院刑事判決                 98年度易字第3號
公  訴  人  臺灣板橋地方法院檢察署檢察官
被      告  甲○○
上列被告因違反毒品危害防制條例案件，經檢察官提起公訴（九
十七年度毒偵字第八四二一號）及移送併辦（九十七年度偵字第
二九一六七號），本院於通常程序之準備程序中，被告自白犯罪
，經告以簡式審判之旨，並聽取當事人意見後，裁定改依簡式審
判程序審理，並判決如下：
    主    文
甲○○施用第二級毒品，累犯，處有期徒刑肆月，如易科罰金，
以新臺幣壹仟元折算壹日。扣案第二級毒品甲基安非他命肆包（
驗餘總淨重貳點伍捌捌陸公克）均沒收銷燬，扣案吸食器壹組沒
收。
    犯罪事實
一、甲○○前於民國九十年間因施用毒品案件，經本院裁定送觀
    察、勒戒後，認無繼續施用毒品之傾向，於九十年一月二十
    日執行完畢釋放後，經臺灣板橋地方法院檢察署檢察官以九
    十年度毒偵字第三一四號為不起訴處分確定。復於同年間因
    施用毒品案件，經臺灣臺北地方法院裁定送觀察、勒戒後，
    認無繼續施用毒品之傾向，於九十年四月二十四日執行完畢
    後，經臺灣臺北地方法院檢察署檢察官以九十年度毒偵字第
    一０三二號為不起訴處分確定在案。又在前開觀察、勒戒執
    行完畢後五年內之九十三年間因施用毒品案件，經本院以九
    十三年度易字第五一九號判決判處有期徒刑四月確定，甫於
    九十四年二月二十五日縮刑期滿執行完畢。詎其猶未戒除毒
    癮，復基於施用第二級毒品甲基安非他命之犯意，於九十七
    年十月七日十九、二十時許，在臺北縣土城市○○路十五號
    二樓網路咖啡店，以將甲基安非他命置入玻璃球內燒烤之方
    式，施用第二級毒品甲基安非他命一次。嗣於翌日凌晨零時
    許，在上址為警查獲，並扣得甲基安非他命四包（驗餘總淨
    重貳點五八八六公克），及其所有供其施用第二級毒品所用
    之吸食器一組等物。
二、案經臺北縣政府警察局板橋分局報告臺灣板橋地方法院檢察
    署檢察官偵查起訴。
    理    由
一、訊據被告甲○○對於上揭犯罪事實均坦承不諱（見本院九十
    八年二月二十三日審判筆錄第二頁），被告為警查獲時，經
    採集其尿液結果，呈甲基安非他命之陽性反應，此有臺灣檢
    驗科技股份有限公司所出具之濫用藥物檢驗報告及臺北縣政
    府警察局板橋分局偵辦毒品案姓名代碼對照表各一份在卷可
    稽，被告經警查獲時所取出之白色微黃結晶體及白色透明結
    晶體，經鑑定結果，係第二級毒品安非他命無誤，此有交通
    部民用航空局航空醫務中心毒品鑑定書一份附卷足憑，此外
    ，尚有被告所有供其施用第二級毒品所用之安非他命吸食器
    一組扣案足憑，足認被告於本院審理中出於任意性之自白與
    事實相符，從而本件事證明確，被告犯行已堪認定。
二、按於九十二年七月九日新修正並於九十三年一月九日施行之
    毒品危害防制條例刪除二犯及三犯之規定，一改修法前繁雜
    之處遇程序，僅將施用毒品者簡化區分為初犯、再犯，並認
    施用毒品者係屬病患性犯人，以觀察、勒戒戒除其身癮，並
    以強制戒治去除其心癮。經觀察、勒戒或強制戒治執行完畢
    釋放後，若係五年後再犯該條例第十條施用毒品罪者，與同
    條例第二十條第一項、第二項關於「初犯」之處理方式相同
    ，檢察官應先聲請法院裁定令被告入勒戒處所觀察、勒戒，
    並視有無繼續施用毒品傾向，決定應予釋放、為不起訴之處
    分，或應聲請法院裁定令入勒戒處所強制戒治；若係五年內
    「再犯」同條例第十條施用毒品罪者，依同條例第二十三條
    第二項規定，檢察官則應依法追訴。觀諸該條例第二十條第
    三項之修正理由：「觀察、勒戒或強制戒治五年後再犯者，
    顯見前所實施之觀察、勒戒或強制戒治已足以遮斷其施用毒
    品之癮，為期自新及協助其戒除毒癮，對此五年後再犯者，
    爰明定仍適用初犯之規定，先經觀察、勒戒、強制戒治之程
    序。」及同條例第二十三條第二項之修正理由：「為配合簡
    化施用毒品犯之刑事處遇程序，並鑑於經觀察、勒戒或強制
    戒治執行完畢釋放後五年內再犯者，其再犯率甚高，原據以
    實施之觀察、勒戒及強制戒治既已無法收其實效，自應施以
    刑事處遇。」顯然如施用毒品者係前經觀察、勒戒或強制戒
    治等治療程序執行完畢五年後，始再施用毒品之「初犯」，
    因前所執行之觀察、勒戒或強制戒治已足收戒除毒癮之效，
    自應重新執行觀察、勒戒或強制戒治等治療程序，並於治療
    程序執行完畢後，由檢察官為不起訴處分，毋庸對之追訴處
    罰；反之，在「再犯」之情形，因其先前所為治療程序顯未
    能收戒斷毒癮之效，且考量施用毒品者之再犯率偏高，乃簡
    化其刑事處遇程序，而逕予追訴處罰，不再施以治療程序。
    參酌上開立法理由，修正毒品危害防制條例就施用毒品者，
    祇於「初犯」及「五年後再犯」二種情形，有其追訴條件之
    限制，即須於初犯經觀察、勒戒或強制戒治釋放後，「五年
    內均無施用毒品之行為」，始能認其前所實施之觀察、勒戒
    或強制戒治已足遮斷毒癮，而得於五年後再犯時，再予適用
    初犯之規定，重行觀察、勒戒等程序。倘五年內已經再犯，
    被依法追訴處罰，縱其第三次（或第三次以上）施用毒品之
    時間在初犯釋放五年以後，即與「五年後再犯」之情形有別
    ，且因已於「五年內再犯」，顯見其再犯率甚高，原實施觀
    察、勒戒或強制戒治，已無法收其實效，而無五年戒斷期之
    存在，自無再經觀察、勒戒及強制戒治之必要，應由檢察官
    逕行起訴，始符新法修正之本旨。經查，本案被告前於九十
    年間因施用毒品案件，經本院裁定送觀察、勒戒後，認無繼
    續施用毒品之傾向，於九十年一月二十日執行完畢釋放後，
    經臺灣板橋地方法院檢察署檢察官以九十年度毒偵字第三一
    四號為不起訴處分確定。復於同年間因施用毒品案件，經臺
    灣臺北地方法院裁定送觀察、勒戒後，認無繼續施用毒品之
    傾向，於九十年四月二十四日執行完畢後，經臺灣臺北地方
    法院檢察署檢察官以九十年度毒偵字第一０三二號為不起訴
    處分確定在案。又在九十三年間因施用毒品案件，經本院以
    九十三年度易字第五一九號判決判處有期徒刑四月確定，甫
    於九十四年二月二十五日縮刑期滿執行完畢等情，此有臺灣
    高等法院被告前案紀錄表附卷可稽。而本案被告既曾於上開
    觀察、勒戒行完畢後（即九十年四月二十四日）五年內，已
    再犯施用毒品案件，並經判刑確定，則本案被告於九十七年
    十月八日十九、二十時許施用第二級毒品之犯行，雖係於前
    揭觀察、勒戒後逾五年之再犯，惟依上開說明，足認被告經
    上開觀察、勒戒之執行後，未足以遮斷其施用毒品之癮，自
    與前揭條例第二十條第三項之規定僅得適用於「再犯」之情
    形不合（此有最高法院九十五年度台非字第五九號判決可參
    ），故本件公訴人逕向本院提起追訴，於法要無不合，附此
    陳明。綜上，本案事證明確，被告犯行堪以認定，應依法論
    科。
三、核其所為，係犯毒品危害防制條例第十條第二項之施用第二
    級毒品罪。其持有第二級毒品之低度行為，應為其施用第二
    級毒品之高度行為所吸收，不另論罪，又臺灣板橋地方法院
    檢察署九十七年度毒偵字第二九一六七號移送併案部分，與
    本案起訴部分，為事實上同一案件，本院自得併予審理。被
    告有前述刑之執行紀錄，其於有期徒刑執行完畢後，五年以
    內故意再犯有期徒刑以上之罪，為累犯，依刑法第四十七條
    第一項規定，加重其刑。爰審酌被告犯後之態度、施用毒品
    係戕害自身健康，對他人並不生重大危害及其他一切情狀，
    量處如主文所示之刑，並諭知易科罰金之折算標準。至扣案
    之甲基安非他命四包（驗餘總淨重二點五八八六公克）屬查
    獲之第二級毒品，均應依毒品危害防制條例第十八條第一項
    前段之規定，沒收銷燬之；至扣案吸食一組，係被告所有供
    其施用第二級毒品所用之物，業據其自承在卷，爰依刑法第
    三十八條第一項第二款、第三項之規定，宣告沒收之。至警
    方搜索時同時查扣之磅秤一臺及分裝袋二大包，並無證據證
    明與被告本件犯行有何關聯性，復非義務沒收之物，無從併
    予宣告沒收，附此敘明。
據上論斷，應依刑事訴訟法第二百七十三條之一第一項、第二百
九十九條第一項前段，毒品危害防制條例第十條第二項、第十八
條第一項前段，刑法第十一條前段、第四十七條第一項、第四十
一條第一項前段、第三十八條第一項第二款，判決如主文。
本案經檢察官楊大智到庭執行職務。
中    華    民    國    98    年    3     月    9     日
                  刑事第二十庭  法  官  吳冠霆
上列正本證明與原本無異。
如不服本判決，應於判決送達後10日內敘明上訴理由，向本院提
出上訴狀 (應附繕本) ，上訴於臺灣高等法院。其未敘述上訴理
由者，應於上訴期間屆滿後20日內向本院補提理由書「切勿逕送
上級法院」。
                                書記官  周百川
中    華    民    國    98    年    3     月    9     日
附錄本案論罪科刑法條全文
毒品危害防制條例第10條
施用第一級毒品者，處 6 月以上 5 年以下有期徒刑。
施用第二級毒品者，處 3 年以下有期徒刑。


司法院資訊處製作；財團法人民間司法改革基金會備份。
